【裁判字號】    89,易,306
【裁判日期】    890517
【裁判案由】    竊盜
【裁判全文】
臺灣臺南地方法院刑事判決                          八十九年度易字第三六號
    公  訴  人  臺灣台南地方法院檢察署檢察官
    被      告  丙○○
                乙○○
右列被告因竊盜案件，經檢察官提起公訴（八十八年度偵字第一二五五０號），本院
判決如左：
    主  文
丙○○竊盜，累犯，處拘役參拾日。
乙○○無罪。
    事  實
一、丙○○曾有二次竊盜前科，民國八十三年因竊盜案，為台灣高等法院台南分院判
    處有期徒刑一年確定，於八十四年八月九日假釋期滿執行完畢，然不知悔改，意
    圖為自己不法之所有，於八十八年十月九日下午二時五十分，駕駛車號：ＳＷ─
    七二○九號自用小客車至台南縣大內鄉二溪村三鄰二重溪一五四之三十號丁○○
    所種植之酪梨園內，徒手竊取酪梨共計八十一顆，並以丁○○置於現場之肥料袋
    二只裝載，適為丁○○之妹甲○○○發現報警，經警當場查獲，扣得已裝滿二袋
    之酪梨八十一顆。
二、案經台南縣警察局善化分局報告台灣台南地方法院檢察署檢察官偵查起訴。
    理  由
壹、丙○○有罪部分：
一、右揭犯罪事實，業據被告丙○○坦承不諱，核與被害人丁○○指訴及證人甲○○○證述情節相符，此外並有上開酪梨八十一顆之扣押書及贓物認領保管單各一紙
    在卷可憑。被告自白，核與事實相符，本件事證明確，被告犯行，洵堪認定。
二、核被告丙○○所為，係犯刑法第三百二十條第一項竊盜罪。又被告於八十三年間
    因竊盜罪，經台灣高等法院台南分院判處有期徒刑一年確定，於八十四年八月九
    日執行完畢，有台灣高等法院被告全國前案紀錄表、台灣台南地方法院檢察署前
    案資料查註紀錄表在卷可按，其於五年之內再犯本件有期徒刑以上之罪，為累犯
    ，應依法加重其刑。爰爰審酌被告犯罪之動機、目的、手段、所竊取之物品價值
    不高、所生危害不大、犯罪後坦承犯行態度良好，及被害人丁○○表示不予追究
    等一切情狀，量處如主文所示之刑，以資懲儆。
貳、乙○○無罪部分：
一、公訴意旨略以：被告乙○○於八十七年間因竊盜案為本院判處有期徒刑六月，緩
    刑三年確定，現於緩刑期間，均不知悔改，與被告丙○○共同意圖為自己不法之
    所有，於八十八年十月九日下午二時五十分，駕駛車號：ＳＷ─七二○九號自用
    小客車至台南縣大內鄉二溪村三鄰二重溪一五四之三十號丁○○所種植之酪梨園
    內，竊取酪梨共計八十一顆，以丁○○置於現場之肥料袋二只裝載，適為丁○○
    之妹甲○○○發現報警，經警當場查獲，扣得已裝滿二袋之酪梨八十一顆，因認
    被告乙○○涉犯刑法第三百二十條第一項竊盜罪。
二、按犯罪事實應依證據認定之，無證據不得推定其犯罪事實，刑事訴訟法第一百五
    十四條定有明文。訊據被告乙○○堅決否認有右揭竊盜犯行，辯稱：伊養的鴿子
    不見了，到該處去找，不知丙○○在現場竊取酪梨等語。公訴人認被告乙○○涉
    嫌竊盜，無非以：「本件係經警當場查獲，扣得被告丙○○竊取之酪梨八十一顆
    ，有搜索扣押證明筆錄、贓物認領保管單等附卷可佐。次查被告丙○○、乙○○
    二人係共同駕車前往，並共同進入丁○○之酪梨園內，業據在場目擊證人甲○○○證述當場目睹被告二人均在酪梨園內，按本件經警勘查被告所駕ＳＷ─七二○
    九號自小客車，車內有剪刀一把、大白柚二十九顆、酪梨五顆（非本件被害人丁○○所失竊），並無捕鴿工具或鴿籠，倘被告乙○○意在尋找失鴿，豈有不備任
    何工具及鴿籠之理」為據。惟查：
（一）按「認定犯罪事實應依證據，為刑事訴訟法所明定，故被告否認犯罪事實所持
      之辯解，縱屬不能成立，仍非有積極證據足以證明其犯罪行為，不能遽為有罪
      之認定」、「事實審法院對於證據之取捨，依法雖有自由判斷之權，然積極證
      據不足證明犯罪事實時，被告之抗辯或反證縱屬虛偽，仍不能以此資為積極證
      據應予採信之理由」，最高法院著有三十年上字第一八三一號、三十年上字第
      四八二號號判例足資參照。
（二）被告乙○○自警訊、偵查及本院審理中，均否認有何竊盜犯行，核與同案被告
      丙○○供述稱「是我所偷採下來的，欲拿回家去。沒有其他共犯。當時乙○○
      並未進入果園，我也未告訴他要偷採之事。」（見警訊筆錄）、「（問：乙○○與你一起竊取？）不是，他有養鳥不見要去那裡找，我是要進入小便看到才
      摘的，那果園在路邊」（見偵查卷第十二頁）、「乙○○拜託我開車載他找鳥
      ，我下車去上廁所，看到一棵酪梨，就偷摘給我生病的太太吃。乙○○走另外
      一邊，沒有與我一起偷摘」（見本院八十九年四月十二日訊問筆錄）相符。
（三）目擊證人甲○○○於警訊時固然證稱：「我親眼看見該二名男子，正在盜採酪
      梨」。然證人甲○○○當時因背著小孩不敢靠進，未進入酪梨園中，此據甲○○○在偵查中證稱：「看到在庭這二個被告在園子裡，我背著小孩不敢靠進，
      就趕快報警，我不敢進園裡，我等在路邊車旁，其中一位比較老的丙○○出來
      要開車，另位乙○○走到另一邊，我害怕就趕快離開」。（見偵查卷第二十二
      頁）實際上甲○○○也沒有看到乙○○偷摘酪梨之動作，此經證人甲○○○於
      本院審理中到庭證稱：「有二個人在酪梨園附近，一人在摘酪梨，另一人站在
      大馬路邊，已經離開果園，我沒有看到他摘酪梨」（見本院八十九年四月二十
      六日訊問筆錄）。證人甲○○○只目擊到被告丙○○採摘酪梨、看到被告乙○○站在靠近酪梨園的馬路上，沒有看到乙○○採摘，核與同案被告丙○○供述
      情節一致。
（四）雖被告乙○○所辯去現場找鴿子一節欠缺合理性，然其辯解縱屬不能成立，仍
      非有積極證據足以證明其犯罪行為，不能遽為有罪之認定。同案被告丙○○自
      承獨自竊盜，否認與被告乙○○共同犯罪，現場目擊證人甲○○○又未目擊被
      告乙○○偷竊犯行，且乙○○為人察覺時之所在位置又與竊盜行為人丙○○有
      相當距離（一個在果園內，一個站在馬路邊），無積極證據足以證明其犯罪，
      是被告乙○○所辯未竊盜尚足採信。此外復查無其他積極證據足資證明乙○○
      有何竊盜或與丙○○共同竊盜之犯行，揆諸首開判例，尚不能證明乙○○犯罪
      ，應為被告乙○○無罪之諭知。
參、據上論斷，應依刑事訴訟法第二百九十九條第一項前段、第三百零一條第一項，
    刑法第四十七條、第三百二十條第一項，罰金罰鍰提高標準條例第一條前段，判
    決如主文。
中    華    民    國      八十九      年      五      月      十七      日
                                  臺灣臺南地方法院刑事第四庭
                                          法  官  張  麗  娟
右正本證明與原本無異。
如不服本判決，應於判決送達後十日內，向本院提出上訴狀。
                                          書記官  陳  怡  吟
中    華    民    國      八十九      年      五      月      十七      日
附錄法條：
刑法第三百二十條第一項
  意圖為自己或第三人不法之所有，而竊取他人之動產者，為竊盜罪，處五年以下有
  期徒刑、拘役或五百元以下罰金。


司法院資訊處製作；財團法人民間司法改革基金會備份。
